臺灣士林地方法院刑事判決　　　　　　　　　　　　　　九十年度自字第一九二號
　　自　訴　人　聰成交通有限公司
　　代　表　人　甲○○
　　代　理　人　丙○○
　　被　　　告　乙○○
右列被告因侵占案件，經自訴人提起自訴，本院判決如左：
    主  文
乙○○無罪
    理  由
一、自訴意旨略以：被告乙○○於民國（下同）八十七年十月七日向自訴人聰成交通
    有限公司（下稱聰成公司）承租車牌號碼五Ｌ─一八八號營業用小客車乙輛使用
    ，並約定每日租金為新台幣（下同）七百五十元，按日繳納，詎被告竟自九十年
    三月十六日起即未如期繳納各項費用，經自訴人於同年四月四日以存證信函終止
    駕駛員約僱契約並催討後，仍未歸還上開營業用小客車，且意圖為自己不法之所
    有，將該車侵占入己，因認被告涉有刑法第三百三十五條第一項之侵占罪嫌云云
    。
二、按犯罪事實應依證據認定之，無證據不得推定其犯罪事實；又不能證明被告犯罪
    者，應諭知無罪之判決，刑事訴訟法第一百五十四條、第三百零一條第一項分別
    定有明文。次按刑法上之侵占罪，須持有人變易其原來之持有意思而為不法所有
    之意思，始能成立，如僅將持有物延不交還或有其他原因致一時未能交還，既缺
    乏主觀要件，即難遽以該罪相繩（最高法院六十八年台上字第三一四六號判例參
    照）。
三、訊據被告固坦認確於前揭時、地與自訴人簽訂租約，並取得上開營業用小客車使
    用等情，惟堅決否認有何自訴人所指之侵占犯行，並辯稱：伊沒有侵占之意圖，
    只是車子多使用幾天而已，九十年二月十二日以前的租金伊均已繳付，後來的租
    金，因伊欠別人錢，週轉困難，所以沒有再付了，但伊有跟自訴人講日後再補清
    ，且車子都是伊在使用，並沒有借別人或典當出質，後來伊於九十年四月十三日
    託友人將該車開到自訴人公司門口歸還，伊不好意思親自去，因伊沒有錢付租金
    ，伊真的沒有據為己有之意等語。
四、經查，被告上開辯解，核與自訴代理人丙○○於本院審理時到庭所指稱：「（當
    初被告將車子開回來，是否停在店門口？）是的。」、「（你知不知道被告有無
    將車子借給別人使用，或拿去借錢，或拿去當鋪典當？）我不知道。」（見本院
    九十一年一月二十一日審判筆錄）等情相符，且被告自八十七年十月七日起至九
    十年二月十二日止之租金，均已繳付，足見被告所稱係因一時週轉不靈致無錢繳
    付租金乙節，應堪採信。
五、再查，被告雖從九十年二月十二日以後未再繳付車租，然旋於同年四月十三日早
    上即託人將該車開回自訴人公司門口，且車子完好未受損等情，亦據自訴代理人
    丙○○陳明在卷，況又無其他積極證據可證明被告有將上開營業用小客車出賣、
    出租、出質、出借、典當或任何處分行為，衡諸常情，被告既已主動將該車駛回
    歸還，應無不法所有之意圖，足證被告辯稱僅未付車租多使用幾天，應非虛構，
    足堪憑信。
六、綜上所述，被告當時係因無錢繳付車租，仍繼續使用該車，而未及時交還上開營
    業用小客車，主觀上欠缺為自己不法所有之意圖，尚難僅因被告一時遲延交還車
    輛，即遽認被告有易持有為所有之意圖，本案應係被告未按時繳交租金等費用之
    民事糾紛，應循民事訴訟程序解決，且被告已答應分期償還所積欠款項，並經自
    訴代理人當庭同意和解。此外，別查無其他積極證據足認被告有何侵占犯行，揆
    諸首揭法條及判例意旨，既不能證明被告犯罪，即應為無罪之諭知，以昭平允。
據上論斷，應依刑事訴訟法第三百四十三條、第三百零一條第一項，判決如主文。
中      華      民      國      九十一    年    一    月      三十一    日
                                      臺灣士林地方法院刑事第三庭
                                          法  官  李  育  仁
右正本證明與原本無異。
如不服本判決，應於判決送達後十日內，向本院提出上訴狀。
                                          書記官  劉  提  幸
中      華      民      國      九十一    年    二    月        七      日
